【裁判字號】    97,訴,657
【裁判日期】    970919
【裁判案由】    毒品危害防制條例
【裁判全文】
臺灣士林地方法院刑事判決               97年度訴字第657號
公  訴  人  臺灣士林地方法院檢察署檢察官
被      告  甲○○
上列被告因違反毒品危害防制條例案件，經檢察官提起公訴（97
年度毒偵字第690 號），被告於準備程序中就被訴事實為有罪之
陳述，經本院合議庭裁定由受命法官獨任進行簡式審判程序後，
判決如下：
    主  文
甲○○施用第一級毒品，累犯，處有期徒刑玖月。
    事實及理由
一、本案犯罪事實及證據，除下列更正及補充部分外，餘均引用
    附件檢察官起訴書之記載：
（一）附件起訴書犯罪事實欄一第1 行至第18行所載：「甲○○
      前因施用毒品案件．．．甫於96年7 月16日執行完畢。」
      等有關被告甲○○之前案記錄，應更正為：「甲○○前因
      施用毒品，經本院以88年度毒聲字第1816號案件裁定送勒
      戒處所觀察、勒戒，於民國88年11月18日因無繼續施用傾
      向而執行完畢釋放；復於89年間因施用毒品，經本院以89
      年度毒聲字第2045號案件裁定送勒戒處所觀察、勒戒，於
      89年11月30日因無繼續施用傾向而執行完畢釋放；又於91
      年間因施用第一級毒品，經本院以91年度訴字第553 號案
      件判處有期徒刑1 年確定，於94年5 月20日縮短刑期假釋
      出監，嗣於94年6 月18日假釋付保護管束期滿而執行完畢
      ；再於94年間因施用第一級毒品，經本院以95年度訴字第
      331 號案件判處有期徒刑9 月確定，嗣經減刑為有期徒刑
      4 月又15日，甫於96年7 月16日執行完畢。」。
（二）附件起訴書犯罪事實欄一第19行至第20行所載：「於97年
      1 月24日為警採尿回溯120 小時內之某時，在不詳地點」
      應更正為：「於97年1 月21日某時，在甲○○位在臺北市
      大同區○○街166 巷14號住所附近之公園廁所內，以將海
      洛因與水混合後置入針筒，再以針筒注射施打海洛因入其
      體內之方式」。
（三）本案證據尚應補充被告於本院之自白，及卷附臺北市政府
      警察局偵辦毒品案件尿液檢體委驗單。
二、按「施用第一、二級毒品為犯罪行為，毒品危害防制條例第
    10條定有處罰明文。故施用第一、二級毒品者，依上揭規定
    本應科以刑罰，惟基於刑事政策，對合於一定條件之施用者
    ，則依同條例第20條、第23條之規定，施以觀察、勒戒或強
    制戒治之保安處分。又毒品危害防制條例於92年7 月9 日修
    正公布，自93年1 月9 日施行。其中第20條、第23條將施用
    毒品之刑事處遇程序，區分為『初犯』及『5 年內再犯』、
    『5 年後再犯』。依其立法理由之說明：『初犯』，經觀察
    、勒戒或強制戒治後，應為不起訴處分或不付審理之裁定；
    『5 年內再犯』者，因其再犯率甚高，原實施之觀察、勒戒
    及強制戒治既已無法收其實效，爰依法追訴或裁定交付審理
    。至觀察、勒戒或強制戒治執行完畢釋放後，『5 年後再犯
    』者，前所實施之觀察、勒戒或強制戒治已足以遮斷其施用
    毒品之毒癮，為期自新及協助其斷除毒癮，仍適用『初犯』
    規定，始應先經觀察、勒戒、強制戒治之程序。從而依該次
    修正後之規定，僅限於『初犯』及『5 年後再犯』二種情形
    ，應先經觀察、勒戒或強制戒治之程序，此乃該條例第10
    條之例外規定。倘被告於5 年內已再犯，經依法追訴處罰，
    縱其第3 次（或第3 次以上）再度施用毒品之時間，在初犯
    經觀察、勒戒或強制戒治執行完畢釋放5 年以後，因與單純
    之『5 年後再犯』之情形有別，不合於『5 年後再犯』之例
    外規定；且因已於『5 年內再犯』，顯見其再犯率甚高，原
    實施觀察、勒戒或強制戒治，已無法收其實效，即應回歸原
    則性規定，由檢察官逕行起訴，依該條例第10條處罰。」，
    最高法院著有96年度臺非字第69號判決可資參照。查被告前
    因施用毒品，經本院以88年度毒聲字第1816號案件裁定送勒
    戒處所觀察、勒戒，於民國88年11月18日因無繼續施用傾向
    而執行完畢釋放；復於89年間因施用毒品，經本院以89年度
    毒聲字第2045號案件裁定送勒戒處所觀察、勒戒，於89年11
    月30日因無繼續施用傾向而執行完畢釋放；又於91年間、94
    年間，分別施用第一級毒品，而經本院91年度訴字第553 號
    案件、95年度訴字第331 號案件分別判處罪刑確定，此有被
    告之臺灣高等法院被告前案紀錄表1 份在卷可稽，是被告又
    於97年1 月21日施用第一級毒品海洛因而為本件犯行，揆諸
    上開說明，自應由檢察官起訴，故本件起訴合法，合先敘明
    。
三、海洛因依毒品危害防制條例第2 條第2 項第1 款之規定，係
    屬第一級毒品，是核被告所為，係犯毒品危害防制條例第10
    條第1 項之施用第一級毒品罪。被告施用海洛因前後之持有
    海洛因行為，為其施用之高度行為所吸收，不另論罪。被告
    有如上揭一之（一）的前案記錄，甫於96年7 月16日執行完
    畢出監之事實，有臺灣高等法院被告前案紀錄表1 份在卷可
    參，其於徒刑執行完畢後，5 年以內故意再犯本件有期徒刑
    以上之罪，為累犯，依刑法第47條第1 項之規定加重其刑。
    爰審酌被告前有多次施用毒品前科，此次再犯顯見其戒除毒
    癮之意志不堅，其施用毒品不僅戕害己身，尚間接敗壞社會
    風氣，及其犯罪之動機、目的、手段、犯後坦承犯行，態度
    尚佳等一切情狀，就其所犯量處如主文所示之刑。
四、依刑事訴訟法第299 條第1 項前段、第273 條之1 第1 項、
    第310 條之2 、第454 條，毒品危害防制條例第10條第1 項
    ，刑法第11條前段、第47條第1 項，判決如主文。
五、如不服本判決，得於收受判決書送達之日起10日內，向本院
    提起上訴。
本案經檢察官蔡元仕到庭執行職務。
中    華    民    國    97    年    9     月    19    日
                              臺灣士林地方法院刑事第四庭
                                  法  官  鄭  光  婷
以上正本證明與原本無異。
如不服本判決，應於收受送達後10日內向本院提出上訴書狀，其
未敘述上訴理由者，應於上訴期間屆滿後20日內向本院補提理由
書狀（均須按他造當事人之人數附繕本）。
                                  書記官  徐  仁  豐
中    華    民    國    97    年    9     月    19    日


司法院資訊處製作；財團法人民間司法改革基金會備份。
